臺灣臺北地方法院民事判決　　　　　　 94年度勞訴字第143號
原　　　告　乙○○○○○ ○○.
　　　　　　甲○○○○○ ○○.
　　　　　　丁○○○○○○ ○.
　　　　　　丙○○○○○　○○.
共　　　同
訴訟代理人　何朝棟律師
共　　　同
複 代理 人　戊○○
被　　　告　長榮航空股份有限公司
法定代理人　己○○
訴訟代理人　庚○○
上列當事人間給付資遣費事件，本院於中華民國94年11月22日言
詞辯論終結，判決如下：
    主  文
被告應給付原告乙○○○○○ ○○○○○○ ○○新台幣壹佰參拾肆萬陸仟壹佰
柒拾伍元及自民國90年11月1日起至清償日止，按週年利率5%計
算之利息。
被告應給付原告甲○○○○○ ○○○○○ ○○○○○○○新台幣壹佰零參萬玖仟參
佰零玖元及自民國90年11月1日起至清償日止，按週年利率5%計
算之利息。
被告應給付原告丁○○○○○○ ○○○○○ ○○○○○ ○○新台幣壹佰零貳萬參仟
伍佰伍拾肆元及自民國90年11月1起至清償日止，按週年利率5%
計算之利息。
被告應給付原告丙○○○○○ ○○○○○○○ ○○○○○○新台幣參佰肆拾參萬捌
仟伍佰柒拾參元及自民國90年11月1日起至清償日止，按週年利
率5%計算之利息。
原告其餘之訴均駁回。
訴訟費用由被告負擔十分之八，餘由原告負擔。
本判決第1項於原告乙○○○○○ ○○○○○○ ○○以新台幣肆拾肆萬玖仟元
供擔保後，得假執行。但被告如以新台幣壹佰參拾肆萬陸仟壹佰
柒拾伍元為該原告預供擔保後，得免為假執行。
本判決第2項於原告甲○○○○○ ○○○○○ ○○○○○○○以新台幣參拾肆萬柒
仟元供擔保後，得假執行。但被告如以新台幣壹佰零參萬玖仟參
佰零玖元為該原告預供擔保後，得免為假執行。
本判決第3項於原告丁○○○○○○ ○○○○○ ○○○○○ ○○以新台幣參拾肆萬
貳仟元供擔保後，得假執行。但被告如以新台幣壹佰零貳萬參仟
伍佰伍拾肆元為該原告預供擔保後，得免為假執行。
本判決第4項於原告丙○○○○○ ○○○○○○○ ○○○○○○以新台幣壹佰壹拾肆
萬柒仟元供擔保後，得假執行。但被告如以新台幣參佰肆拾參萬
捌仟伍佰柒拾參元為該原告預供擔保後，得免為假執行。
原告其餘假執行之聲請均駁回。
    事實及理由
一、按訴狀送達後，原告不得將原訴變更或追加他訴。但擴張或
    減縮應受判決事項之聲明者，不在此限。被告於訴之變更或
    追加無異議，而為本案之言詞辯論者，視為同意變更或追加
    。民事訴訟法第255條第1項第3款、第2項分別定有明文。查
    ，本件原告起訴原聲明求為判決命：（一）被告應給付原告
    乙○○○○○ ○○ ○○○○ ○○新台幣（下同）1,499,000元及自民國90
    年10月1日起至清償日止，按年息5%計算之利息。（二）被
    告應給付原告甲○○○○○ ○○○○○ ○○○○○○○ 1,345,248元及自90年
    10月1日起至清償日止，按年息5%計算之利息。（三）被告
    應給付原告丁○○○○○○ ○○○○○ ○○○○○ ○○ 1,233,578元及自90年
    10月1日起至清償日止，按年息5%計算之利息。（四）被告
    應給付原告丙○○○○○ ○○○○○○○ ○○○○○○ 4,613,900元及自90年
    10月1日起至清償日止，按年息5%計算之利息。（五）願供
    擔保，請准宣告假執行。嗣於訴訟繫屬中之94年9月23日具
    狀改為求為判決命：（一）被告應給付原告乙○○○○○ ○○○○○○○○ 1,685,008元及自90年11月1日起至清償日止，按年息5%
    計算之利息。（二）被告應給付原告甲○○○○○ ○○○○○ ○○○○○○○
    1,293,300元及自90年11月1日起至清償日止，按年息5%計算
    之利息。（三）被告應給付原告丁○○○○○○ ○○○○○ ○○○○○ ○○
    1,456,069元及自90年11月1日起至清償日止，按年息5%計算
    之利息。（四）被告應給付原告丙○○○○○ ○○○○○○○ ○○○○○○ 4,
    121,495元及自90年11月1日起至清償日止，按年息5%計算之
    利息。（見本院卷第98頁），核係擴張（就原告乙○○○○○ ○○○○○○ ○○及丁○○○○○○ ○○○○○ ○○○○○ ○○部分）或減縮（就原告
    甲○○○○○ ○○○○○ ○○○○○○○及丙○○○○○ ○○○○○○○ ○○○○○○部分）應
    受判決事項之聲明，依前開規定，尚無不合；又按法律行為
    發生債之關係者，其成立要件及效力，依當事人意思定其應
    適用之法律。涉外民事法律適用法第6條定有明文。查，本
    件原告為外國人，含有涉外因素，為涉外民事事件。兩造間
    所訂定者為僱傭契約，自屬關於債之關係之契約，其成立要
    件及效力，依當事人意思定其應適用之法律，而依兩造約定
    之「長榮航空公司飛航人員聘僱合約」第28條規定「公司與
    外籍機師因本守則或合約而生之權利與義務，悉依中華民國
    法律規範之。」（本院卷第26頁），是本件給付薪資及資遣
    費事件，應以我國法即中華民國法律為準據法。均合先敘明
    。
二、原告主張：其等4人原均受僱於被告長榮航空股份有限公司
    ，多年來兢兢業業，遵守公司規定，不敢懈怠，詎90年9月
    間，被告突然片面終止與其等之僱傭契約，自90年10月1日
    起生效，其等隻身在台服務，遠離家人，遽遭資遣，猶如晴
    天霹靂。惟按繼續工作3年以上者，雇主應於30日前預告終
    止契約，否則應給付預告期間之工資，勞動基準法（下稱勞
    基法）第16條第1項、第3項定有明文，且其等為被告工作多
    年，被告亦應依法分別發給相當於其等工作期間平均工資之
    資遣費，詎被告僅發給部分薪津，顯然違反法令。而被告每
    月給付其等之薪津（Salary）含有：匯率補貼（Floating
    Rate Allowance）、應稅績效津貼（Taxable Performance
    Allowance）、所得稅（Income Tax）等，爰均依勞動契約
    及勞基法第17條、第16條規定，請求被告給付資遣費，分別
    計算如下：（一）原告乙○○○○○ ○○○○○○ ○○自85年8月8日起至
    90年9月30日止，共任職5.16年，以平均工資每月31萬3,962
    元計算，加上預告期間之工資，　扣除被告已給付之數額，
    被告應給付168萬5,008元（計算式詳如本院卷第103頁附表3
    ）。（二）原告甲○○○○○ ○○○○○ ○○○○○○○自86年1月9日起至90
    年10月1日止，共任職4.75年，以平均工資每月26萬7,704元
    計算，加上預告期間之工資，扣除被告已給付之數額，被告
    應給付129萬3,300元（計算式詳如本院卷第103頁附表4）。
    （三）原告丁○○○○○○ ○○○○○ ○○○○○ ○○自86年2月14 日起至90
    年10月1日止，共任職4.75年，以平均工資每月25 萬3,229
    元計算，加上預告期間之工資，扣除被告已給付之數額，被
    告應給付145萬6,0 69元（計算式詳如本院卷第102頁附表1
    ）。（四）原告丙○○○○○ ○○○○○○○ ○○○○○○自81年12月4日起至
    90年10月1日止，共任職8.8年，以平均工資每月46萬8,469
    元計算，加上預告期間之工資，扣除被告已給付之數額，被
    告應給付412萬1,495元（計算式詳如本院卷第102頁附表2）
    等語。並聲明：（一）被告應給付原告乙○○○○○ ○○○○○○ ○○
    1,685,008元及自90年11月1日起至清償日止，按年息5%計算
    之利息。（二）被告應給付原告甲○○○○○ ○○○○○ ○○○○○○○ 1,2
    93,300元及自90年11月1日起至清償日止，按年息5%計算之
    利息。（三）被告應給付原告丁○○○○○○ ○○○○○ ○○○○○ ○○ 1,4
    56,069元及自90年11月1日起至清償日止，按年息5%計算之
    利息。（四）被告應給付原告丙○○○○○ ○○○○○○○ ○○○○○○ 4,12
    1,495元及自90年11月1日起至清償日止，按年息5%計算之利
    息。（五）願供擔保，請准宣告假執行。
三、被告則否認有資遣原告之事實，並以：依據兩造簽訂之「長
    榮航空公司飛航人員聘僱合約」（下稱系爭合約）第8.1條
    規定，其於90年因九一一事件造成航空業衝擊，而支付3個
    月份的本薪、職務津貼，約定自90年10月起終止勞動關係，
    係屬勞雇雙方合意終止契約，並非其單方片面終止；又原告
    無異議領取上述資遣費後，事隔4年始提出短計之主張，動
    機可議；縱確有資遣費短計情事，平均工資之計算亦應扣除
    匯率補貼、應稅績效津貼，因該兩項津貼均屬合約規範外之
    恩惠性給與，非屬工資，且利息之起算點應自起訴狀繕本送
    達之翌日起算等語，資為抗辯。並聲明：（一）原告之訴駁
    回。（二）如受不利判決，願供擔保請准宣告免為假執行。
四、兩造不爭執之事實：
（一）原告乙○○○○○ ○○○○○○ ○○自85年8月8日起至90年9月30日止
      ，受僱於被告，擔任機師，共任職5.16年；原告甲○○○○○○○○○○ ○○○○○○○自86年1月9日起至90年10月1日止，受僱於
      被告，擔任機師，共任職4.75年；原告丁○○○○○○ ○○○○○○○○○○ ○○自86年2月14日起至90年10月1日止，受僱於被告
      ，擔任機師，共任職4.75年；原告丙○○○○○ ○○○○○○○○○○○○○自81年12月4日起至90年10月1日止，受僱於被告，
      擔任機師，共任職8.8年。
（二）被告於90年9月28日發函給原告等，表明支付原告等各3個
      月之本薪與職務津貼，並自90年10月起終止雙方勞動契約
      ，原告乙○○○○○ ○○○○○○ ○○已領取23萬9,000元；原告
      甲○○○○○ ○○○○○ ○○○○○○○已領取24萬6,000元；原告Stanley
      Rufus Beach已領取24萬6,000元；原告丙○○○○○ ○○○○○○○○○○○○○ 已領取46萬9,500元。
（三）員工紅利（Bonus）係被告每年度按服務日數比例、平均
      發放所屬員工前1年度之紅利，不列入平均工資計算，但
      所得稅（Income Tax）係經被告由原告薪資中所扣除，屬
      於原告工作獲得之對價，應列入工資計算。
五、得心證之理由：
    本件兩造間主要之爭點應在於：（一）原告是否為被告資遣
     ？兩造是否合意終止僱傭契約？ （二）原告得否依勞基法
    第16條、第17條規定請求被告給付預告工資及資遣費？又原
    告所領薪資中之匯率補貼、應稅績效津貼、應稅稅賦津貼應
    否列入平均工資計算？（三）原告得請求利息之起算點為何
    ？經查：
（一）本件原告均為經被告資遣者，兩造並非合意終止僱傭契約
      ：
      按勞動契約合法終止之情形，可分為：1.單方片面終止：
      又可區分為由雇主一方終止契約及由勞工終止契約之情形
      ：（1）由雇主終止契約之情形：依勞動基準法第11 條
      之規定，須經預告且須發給資遣費；依同法第12條之規
      定，不須預告且不須發給資遣費；依同法第13條但書之
      規定：須經預告且須發給資遣費（2）由勞工終止契約之
      情形：依同法第14條規定，勞工不須經預告且可請求資
      遣費；依同法15條規定，勞工須經預告，但不得請求資
      遣費。2.合意終止：可分為勞工自請辭職經雇主同意，或
      勞工同意雇主所提出終止勞動契約之要求，而在合意終止
      之情形，除雙方協議給付資遣費，否則勞工並無資遣費之
      請求權。查，本件被告雖稱兩造係合意終止僱用契約，其
      已依系爭合約第8.1條規定辦理，原告當時並無異議云云
      ，並提出「長榮航空公司飛航人員聘僱合約」為證（見本
      院卷第20頁），然為原告所否認。而查，被告自陳因90年
      間發生九一一事件，對航空業衝擊甚大，乃於同年9月28
      日主動發函給原告，為終止契約之意思表示，有原告離職
      證明書3份在卷可稽（見本院簡易庭94年度北勞調字第98
      號卷第7、10、19、20、27頁），惟其時被告並未給予原
      告為陳述意見之機會，衡情被告上開終止核屬其依據勞基
      法第11條第2款業務減縮為由，預告終止與原告間之勞動
      契約意思表示之通知，依上開說明，自係資遣原告以終止
      僱傭契約，被告辯稱本件兩造係合意終止僱傭契約云云，
      委無可取。
（二）被告應給付原告資遣費：
      依據勞基法第11條第2款、第16條第1項第3款、第3項、第
      17條規定，因業務緊縮等情事，雇主得預告終止勞動契約
      ，惟對於繼續工作達 3年以上之勞工，應於30日前預告之
      ，倘未依規定於30日前預告，應給付預告期間之工資，又
      雇主終止勞動契約者應依下列規定發予資遣費：1.在同一
      雇主之事業單位繼續工作，每滿1年發給相當於1個月平均
      工資之資遣費。2.依前款計算之剩餘月數，或工作未滿 1
      年者，以比例計給之。未滿 1個月者以 1個月計。查原告
      乙○○○○○ ○○○○○○ ○○自85年 8月8日起至90年9月30日止，受
      僱於被告，擔任機師，共任職5.16年；原告甲○○○○○ ○○○○○○○○○○○○自86年1月9日起至90年10月1日止，受僱於被告，
      擔任機師，共任職4.75年；原告丁○○○○○○ ○○○○○ ○○○○○ ○○
      自86年2月14日起至90年10月1日止，受僱於被告，擔任機
      師，共任職4.75年；原告丙○○○○○ ○○○○○○○ ○○○○○○自81年
      12月4日起至90年10月1日止，受僱於被告，擔任機師，共
      任職8.8年，為兩造所不爭執，亦有離職證明書3份在卷可
      稽（見本院簡易庭94年度北勞調字第98號卷第7、10、19
      、20、27頁），堪信為真。又關於平均工資之計算，原告
      雖爭執「匯率補貼」、「應稅績效津貼」應列入平均工資
      之計算，然依據兩造所簽訂之系爭合約約定之幣別為新台
      幣，針對匯率變動所給予之「匯率補貼」顯並非約定之工
      資或駐外差旅津貼之性質，故非勞動之對價，自不應列入
      平均工資之計算；另「應稅績效津貼」與系爭合約第4.6
      條規範之「免稅獎勵飛行津貼」並不相同，係對每月飛行
      未滿80小時之部分，所發給之合約規範外的恩惠性給與，
      亦非勞動之對價，亦不應列入平均工資之計算。從而，本
      件原告得請求被告給付之資遣費計算如下：
      1.原告乙○○○○○ ○○○○○○ ○○自85年8月8日起至90年9月30日
        止，共任職5.16年，應以被告不爭執之平均工資每月25
        萬8,957元計算（見本院卷第133頁附表1之3），加上預
        告期間之工資，扣除被告已給付之數額24萬9,000元，
        被告尚應給付134萬6,175元。計算式：
        258,957x（5.16+1）-249000=1,346,175。
      2.原告甲○○○○○ ○○○○○ ○○○○○○○自86年1月9日起至90年10月
        1日止，共任職4.75年，亦應以被告不爭執之平均工資
        每月22萬3,532元計算（見本院卷第133頁附表1之4），
        加上預告期間之工資，扣除被告已給付之數額24萬6,00
        0元，被告尚應給付103萬9,309元。計算式：
        223,532x（4.75+1）-246000=1,039,309。
      3.原告丁○○○○○○ ○○○○○ ○○○○○ ○○自86年2月14日起至90年1
        0月1日止，共任職4.75年，亦應以被不爭執之平均工資
        每月21萬5,053元計算（見本院卷第133頁附表1之1），
        加上預告期間之工資，扣除被告已給付之數額21萬3,00
        0元，被告應給付102萬3,554元。計算式：
        215,053x （4.75+1）-213000=1,023,554。
      4.原告丙○○○○○ ○○○○○○○ ○○○○○○自81年12月4日起至90年10
        月1日止，共任職8.8年，應以被告不爭執之平均工資每
        月39萬8,783元計算（見本院卷第133頁附表1之2），加
        上預告期間之工資，被告應給付343萬8,573元。計算式
        ：398,783x（8.8+1）=3,438,573。
    原告請求在上開數額範圍內，各為有據；其餘逾上開數額以
    外之請求，則均非有據。
（三）原告得請求自90年11月1日起算之法定遲延利息：
      按遲延之債務，以支付金錢為標的者，債權人得請求依法
      定利率計算之遲延利息。民法第233條第1項前段定有明文
      。次按依勞基法第17條規定計算之資遣費，應於終止勞動
      契約30日內發給，勞基法施行細則第8條定有明文，又依
      民法第126條、第128條關於利息請求權消滅時效之規定，
      可知原告因遭被告於90年10月1日資遣而終止勞動契約30
      日後，而對被告所生之資遣費請求權，自得請求加計法定
      遲延利息，且尚未逾5年之消滅時效，原告請求自90 年11
      月1日起算之法定遲延利息等語，自屬有據。
六、綜上所述，原告乙○○○○○ ○○○○○○ ○○主張被告應給付資遣費在
    134萬6,175元範圍內、原告甲○○○○○ ○○○○○ ○○○○○○○主張被告
    應給付資遣費在103萬9,309元範圍內、原告丁○○○○○○ ○○○○○○○○○○ ○○主張被告應給付資遣費在102萬3,554元範圍內、原
    告丙○○○○○ ○○○○○○○○○○○○○主張被告應給付資遣費在343萬8,5
    73元範圍內，及均加計自終止僱傭契約30日後即90年11月1
    日起至清償日止，按年息5%計算之利息，均為有理由，其餘
    逾上開數額以外之請求，則非有據，均應予駁回。
七、因本案事證已臻明確，兩造其餘主張陳述及所提之證據，本
    院認均毋庸再予審酌及調查，併此敘明。
八、假執行及免假執行之宣告：
    兩造陳明願供擔保，聲請宣告假執行或免為假執行，經核原
    告勝訴部分，均合於法律規定，爰分別酌定相當之擔保金額
    宣告之；原告其餘假執行之聲請，因訴之駁回而失所依據，
    均不予准許。
九、訴訟費用負擔之依據：民事訴訟法第78條、第79條、第85條
    第1項前段。
中　　華　　民　　國　　94　　年　　12　　月　　7 　　日
                    勞工法庭  法　    官　張明輝
以上正本係照原本作成
如對本判決上訴，須於判決送達後20日內向本院提出上訴狀
中　　華　　民　　國　　94　　年　　12　　月　　7 　　日
                    　　　　　法院書記官　周其祥
附錄：
民事訴訟法第392條
法院得宣告非經原告預供擔保，不得為假執行。
法院得依聲請或依職權，宣告被告預供擔保，或將請求標的物提
存而免為假執行。
依前項規定預供擔保或提存而免為假執行，應於執行標的物拍定
、變賣或物之交付前為之。
